臺灣高雄地方法院刑事判決　　　　　 110年度審易字第1305號
聲　請　人　臺灣高雄地方檢察署檢察官
被　　　告　楊易涵



上列被告因妨害電腦使用罪等案件，經檢察官聲請以簡易判決處
刑（110 年度偵字第20191 號），本院認不應依簡易判決處刑（
原案號：110 年度簡字第3444號），改依通常程序審理，判決如
下：
    主  文
本件公訴不受理。
    理  由
一、本件原聲請簡易判決處刑意旨略以：被告楊易涵與告訴人黃
    天生為配偶關係，詎被告竟分別為下列行為：㈠於民國109
    年4 月間某日，在其與告訴人位於高雄市○○區○○街00巷
    00號之居所，因使用告訴人之手機時偶然發現告訴人與他人
    之通訊軟體微信對話紀錄，竟基於無故以照相竊錄他人非公
    開之言論之犯意，以手機拍攝告訴人與他人之微信對話紀錄
    照片數張。㈡於同年11月19日某時，在其2 人上開居所，因
    使用告訴人之手機時偶然發現告訴人與他人之通訊軟體LINE
    及CHEER 對話紀錄，竟基於無故以照相竊錄他人非公開之言
    論之犯意，以手機拍攝告訴人與他人之LINE及CHEER 對話紀
    錄照片數張。㈢於110 年4 月間某日，在其2 人上開居所，
    基於無故輸入他人帳號密碼而入侵他人之電腦及無故以照相
    竊錄他人非公開之言論之犯意，未經告訴人之同意，擅自拿
    取告訴人之手機並輸入密碼解鎖後，開啟告訴人之手機內之
    相簿，並以手機拍攝告訴人存放在其手機相簿內之照片數張
    。因認被告涉犯刑法第358 條之妨害電腦使用罪嫌、第315
    條之1 第2 款之妨害秘密罪嫌等語。
二、按起訴之程序違背規定者，應諭知不受理之判決，並得不經
    言詞辯論為之，刑事訴訟法第303 條第1 款、第307 條定有
    明文。此所謂「起訴」，係指案件繫屬於法院之日而言；告
    訴乃論之罪，於偵查中撤回告訴者，應為不起訴處分，如應
    不起訴而起訴者，其起訴之程序即屬違背規定，法院應諭知
    不受理之判決（最高法院90年度台非字第368 號、82年度台
    非字第380 號判決意旨參照）。是以告訴乃論之罪，於偵查
    中經告訴人撤回其告訴，如檢察官疏未注意而起訴者，即屬
    刑事訴訟法第303 條第1 款「起訴之程序違背規定」之情形
    ，法院應諭知不受理之判決。次按刑事訴訟之告訴權，性質
    上屬於人民在公法上之權利，故撤回告訴為訴訟上之意思表
    示，與民法規定之意思表示效果有所不同，且撤回告訴如出
    自撤回告訴人之自由意志而為之意思表示，於其撤回告訴時
    ，即生撤回之效力（最高法院93年度台非字第133 號判決意
    旨參照）。
三、本件被告因妨害電腦使用罪等案件，經檢察官聲請以簡易判
    決處刑（與起訴具同一效力），認被告係犯刑法第358 條之
    妨害電腦使用罪嫌、第315 條之1 第2 款之妨害秘密罪嫌，
    而此2 罪依同法第363 條、第319 條之規定均須告訴乃論。
    經查，本件係於110 年11月19日繫屬於本院，有臺灣高雄地
    方檢察署（下稱高雄地檢署）110 年11月18日雄檢榮翔110
    偵20191 字第1100075791號函及其上之本院收案章戳在卷可
    稽（見本院簡字卷第5 頁）；又本件訴訟繫屬本院前，被告
    與告訴人業於110 年9 月1 日在本院簡易庭調解室成立調解
    ，告訴人並於同日具狀向高雄地檢署撤回告訴，本院調解筆
    錄及告訴人之撤回告訴狀並於同年9 月6 日送達高雄地檢署
    ，有本院調解筆錄及其上之高雄地檢署收案戳章、聲請撤回
    告訴狀附卷可考（見他字卷第175 、177 、179 頁）。故本
    案於繫屬本院前，即已欠缺告訴之訴追條件，檢察官原應依
    刑事訴訟法第252 條第5 款之規定為不起訴處分，今檢察官
    疏未審酌撤回告訴而聲請簡易判決處刑，其聲請程序自屬違
    背規定，爰不經言詞辯論，逕為諭知不受理之判決。
四、至告訴人於上開調解成立後，固曾於偵查中表示：調解當日
    ，因我與告訴人已先口頭講好，調解委員便直接記載，後來
    又跟被告關於民事賠償金額之意見不一致，我認為調解不成
    立，沒有要撤回告訴等語。然查，告訴人上開所提之撤回告
    訴狀略載為：「（主旨）為撤回貴署110 年度他字第4231號
    告訴人與被告間妨害秘密案件。（說明）該案件告訴人已與
    被告和解，告訴人不欲再追訴，請准予撤回告訴」，其上並
    存有告訴人之簽名，且復未載明附條件撤回告訴或其他足以
    動搖撤回告訴效力之記載，而該撤回告訴狀亦已送達高雄地
    檢署，足認告訴人應已撤回對被告之本案告訴甚明；再者，
    上開調解筆錄之內容略以：「一、聲請人（即告訴人）對相
    對人（即被告）就關於高雄地檢署110 年度他字第4231號妨
    害秘密等案件，所涉之全部民事請求權均拋棄。二、聲請人
    願當場具狀，就高雄地檢署110 年度他字第4231號妨害秘密
    等案件，不再追究，願撤回對相對人之刑事告訴」，則參酌
    告訴人於上開調解期日既已明確表示拋棄本案對被告民事求
    償權利之意見，並已於該筆錄上簽名，告訴人復於偵查中陳
    稱：調解當日其係直接對調解委員陳述其與告訴人談好之條
    件等語（見偵字卷第20頁），而主動於調解期日向調解委員
    提出調解意見等情，均顯見告訴人於本件成立調解並填寫撤
    回告訴狀之時，尚無受有何強暴、脅迫等違背意願之情形，
    其具狀表示撤回告訴即確係出於己意為之，是揆諸前揭實務
    意旨，告訴人既於自由意志下撤回告訴，於撤回告訴之意思
    到達高雄地檢署時，依法已生撤回之效力，無從再為撤回或
    撤銷。縱告訴人嗣後與被告間之民事賠償責任復有爭執，亦
    不影響前揭撤回告訴之效力，故本件仍應諭知不受理之判決
    ，併此敘明。
據上論斷，應依刑事訴訟法第452 條、第303 條第1 款、第307
條，判決如主文。
中    華    民    國   110    年    12    月    8     日
                  刑事第六庭    審判長法  官  陳芸珮
                                      法  官  王雪君
                                      法  官  莊維澤
以上正本證明與原本無異。
如不服本判決應於收受判決後20日內向本院提出上訴書狀，並應
敘述具體理由。其未敘述上訴理由者，應於上訴期間屆滿後20日
內向本院補提理由書(均須按他造當事人之人數附繕本)「切勿逕
送上級法院」。
中    華    民    國   110    年    12    月    8     日
                                      書記官  吳韻芳